臺灣高雄地方法院刑事判決　　　　　　　100年度訴字第446號
公　訴　人　臺灣高雄地方法院檢察署檢察官
被　　　告　黃泰和
上列被告因違反毒品危害防制條例案件，經檢察官提起公訴（10
0 年度毒偵字第107 號），本院判決如下：
    主  文
黃泰和施用第一級毒品，累犯，處有期徒刑壹年貳月。
    事  實
一、黃泰和前於民國87年間，因施用毒品案件，經本院以87年度
    毒聲字第2681號裁定送觀察、勒戒後，認有繼續施用毒品傾
    向，復經本院以87年度毒聲字第3352號裁定令入戒治處所施
    以強制戒治，經本院以88年度毒聲字第2059號裁定停止戒治
    付保護管束，而於88年11月2 日保護管束期滿，由臺灣高雄
    地方法院檢察署檢察官於88年12月6 日以88年度戒毒偵字第
    369 號為不起訴處分確定；復於89年間，因施用毒品案件，
    經本院以89年度毒聲字第9189號裁定送強制戒治，並以90年
    度訴字第650 號判決處有期徒刑8 月確定，嗣於92年2 月4
    日強制戒治期滿；又於91年間，因施用毒品案件，經本院以
    91年度訴字第2724號判決處有期徒刑10月確定，上開2 案接
    續執行，於93年5 月28日假釋付保護管束，於93年7 月19日
    保護管束期滿執行完畢；再於94年間，因施用毒品、竊盜案
    件，各經本院以94年度訴字第910 號、94年度簡字第7158號
    判決處有期徒刑1 年、3 月確定，前開2 案接續執行，於96
    年1 月3 日徒刑執行完畢。另於97年間，因施用毒品案件，
    經本院以97年審訴字第907 號判決處有期徒刑8 月確定，甫
    於98年6 月23日縮刑期滿執行完畢。
二、詎不知悔改及戒絕毒癮，明知海洛因、甲基安非他命分別係
    毒品危害防制條例第2 條第2 項第1 、2 款所定之第一、二
    級毒品，未經許可，不得持有、施用，猶基於同時施用第一
    、二級毒品之犯意，於99年11月1 日下午1 時許為警採尿時
    起回溯96小時內之某時（不含受公權力拘束之期間），在不
    詳處所，同時施用第一級毒品海洛因及第二級毒品甲基安非
    他命1 次。嗣為警於99年11月1 日下午1 時許，在高雄市鳳
    山區○○○街65號前，因騎乘機車闖紅燈遭警方攔查，發現
    係屬毒品列管人口，復徵得其同意採集尿液送驗，因檢驗結
    果呈可待因、嗎啡 (海洛因於人體內之代謝物）、安非他命
    及甲基安非他命之陽性反應，始悉上情。
三、案經高雄市政府警察局移送臺灣高雄地方法院檢察署檢察官
    偵查起訴。
    理  由
壹、證據能力方面
    按現行刑事訴訟法關於「鑑定」之規定，除選任自然人充當
    鑑定人外，另設有囑託機關鑑定制度。依同法第198 條、第
    208 條之規定，不論鑑定人或鑑定機關、團體，固均應由法
    院、審判長、受命法官或檢察官視具體個案之需要而為選任
    、囑託，並依第206 條之規定，提出言詞或書面報告，始符
    合同法第159 條第1 項所定得作為證據之「法律有規定」之
    情形。否則所為之鑑定，仍屬傳聞證據。然於司法警察機關
    調查中之案件，為因應實務上，或因量大、或有急迫之現實
    需求，例行性當然有鑑定之必要者，例如毒品之種類與成分
    、尿液之毒品反應，或者槍彈有無殺傷力等鑑定，基於檢察
    一體原則，得由該管檢察長對於轄區內之案件，以事前概括
    選任鑑定人或囑託鑑定機關、團體之方式，俾便轄區內之司
    法警察官、司法警察對於調查中之此類案件，得即時送請先
    前已選任之鑑定人或囑託之鑑定機關、團體實施鑑定，以求
    時效（法務部92年9 月1 日法檢字第0920035083號函參照）
    。此種由檢察機關概括選任鑑定人或概括囑託鑑定機關、團
    體，再轉知司法警察官、司法警察於調查犯罪時參考辦理之
    作為，法無明文禁止，係為因應現行刑事訴訟法增訂傳聞法
    則及其例外規定之實務運作而為。此種由司法警察官、司法
    警察依檢察官所概括選任之鑑定人或囑託鑑定機關、團體所
    為之鑑定結果，與檢察官選任或囑託為鑑定者，性質上並無
    差異，同具有證據能力（最高法院96年度臺上字第2860號判
    決意旨參照）。經查，卷附臺灣檢驗科技股份有限公司濫用
    藥物實驗室出具之濫用藥物尿液檢驗報告，乃係警方送請檢
    察機關事前概括囑託之鑑定機關所為鑑定，揆諸前開說明，
    係屬「法律規定」得為證據者，應有證據能力。
貳、實體方面
一、訊據被告黃泰和坦承施用第一級毒品海洛因犯行不諱，惟矢
    口否認有何施用第二級毒品甲基安非他命之犯行，辯稱伊不
    知購得之海洛因內摻有甲基安非他命，係在不知情之情況下
    施用云云。經查：
  (一)被告於99年11月1 日下午1 時許為警採集之尿液檢體，經送
    臺灣檢驗科技股份有限公司以「氣相層析質譜儀法」檢驗結
    果，確呈可待因、嗎啡（海洛因於人體內之代謝物）及安非
    他命、甲基安非他命陽性反應，此有該實驗室99年11月16日
    KH/201 0/B0000000 號濫用藥物尿液檢驗報告（檢體編號：
    保5371）（見偵卷第8 頁）暨高雄市政府警察局保安警察隊
    偵辦毒品案件嫌疑人尿液採證代碼對照表（尿液代碼：保53
    71）（見偵卷第7 頁）各1 紙在卷可稽，此部分事實，足資
    認定。
  (二)以「氣相層析質譜儀」分析法進行確認者，均不致產生偽陽
    性反應；又一般人施用第一級毒品海洛因、第二級毒品甲基
    安非他命後，得較有效檢驗出尿液中含有嗎啡、可待因、甲
    基安非他命、安非他命成分之最長時限為96小時（參行政院
    衛生署管制藥品管理局92年6 月20日管檢字第0920004713號
    函、91年9 月23日管檢字第109652號函），均為本院本於職
    務所知之事項，是被告之尿液檢體，經送臺灣檢驗科技股份
    有限公司以氣相層析質譜儀法檢驗，檢出被告尿液確含有海
    洛因、甲基安非他命毒品之陽性反應，揆諸前揭說明，已足
    認定被告確曾於為警採尿時起回溯96小時內之某時（不含公
    權力拘束之期間），在某處，有施用第一級毒品海洛因、第
    二級毒品甲基安非他命之情。
  (三)被告雖以首開情詞置辯，惟觀諸卷附前揭濫用藥物尿液檢驗
    報告所示，經以氣相層析質譜儀法檢驗結果，被告經人體代
    謝後之安非他命項數值達395ng/mL，而甲基安非他命項數值
    亦高達16210ng/mL之鉅，均遠逾「安非他命100ng/mL、甲基
    安非他命500ng/mL」之甲基安非他命陽性判定標準，顯然被
    告施用第二級毒品甲基安非他命之數量非屬少量，應非摻入
    海洛因中施用所造成，被告辯稱不知所施用之海洛因摻有甲
    基安他命云云，無非卸責或避重就輕，並非實在。
  (四)綜上所述，本案罪證明確，被告施用第一級、第二級毒品之
    犯行均堪以認定。
二、按海洛因、甲基安非他命分別為第一級、第二級毒品，毒品
    危害防制條例第2 條第2 項第1 款、第2 款定有明文。次按
    修正毒品危害防制條例就施用毒品者，只於「初犯」及「五
    年後再犯」2 種情形有其追訴條件之限制，即須於初犯經觀
    察勒戒或強制戒治釋放後，5 年內均無施用毒品之行為，始
    能認其前所實施之觀察勒戒或強制戒治已足遮斷毒癮，而得
    於5 年後再犯時，再適用初犯之規定，重行觀察勒戒程序。
    倘5 年內已經再犯，被依法追訴處罰，縱其第3 次（或第3
    次以上）施用毒品之時間在初犯釋放5 年以後，即與「5 年
    後再犯」之情形有別，且因已於「5 年內再犯」，顯見其再
    犯率甚高，原實施觀察勒戒或強制戒治，已無法收其實效，
    而無5 年遮斷效之存在，自無再經觀察勒戒及強制戒治之必
    要，得逕行追訴處罰（最高法院95年度第7 次、97年度第5
    次刑事庭會議決議參照）。是被告初犯施用毒品案件，先後
    經觀察勒戒及強制戒治，嗣停止強制戒治付保護管束，而於
    88年11月2 日期滿執行完畢釋放後，已旋於5 年內之89年間
    ，再犯施用毒品罪遭依法追訴處罰，有臺灣高等法院被告前
    案紀錄表存卷可查，則按前開說明，本案之施用第一級、第
    二級毒品犯行即應依法追訴、論科。
三、核被告所為，係犯毒品危害防制條例第10條第1 項之施用第
    一級毒品罪及同條第2 項之施用第二級毒品罪；其此次同時
    施用海洛因及甲基安非他命，而以一行為同時觸犯上開2 罪
    名，為想像競合犯，應從一重之施用第一級毒品罪處斷，公
    訴人遽謂被告係分次施用第一、二級毒品（基於罪疑唯輕原
    則，在別無證據足資認定被告係分別施用第一、二級毒品下
    ，本院僅能寬認被告此次之施用第一、二級毒品犯行，係同
    時為之），因認被告此部分之施用第一、二級毒品犯行應予
    分論併罰，尚有未合。被告持有第一級毒品海洛因及第二級
    毒品甲基安非他命後，進而施用，其持有之低度行為均應為
    施用之高度行為所吸收，俱不另論罪。又被告曾受有前揭犯
    罪事實欄所載有期徒刑執行完畢，有臺灣高等法院被告前案
    紀錄表在卷可按，其受有期徒刑執行完畢，5 年以內故意再
    犯本案有期徒刑以上之罪，應依刑法第47條第1 項論以累犯
    ，並加重其刑。
四、本院審酌被告前曾因施用毒品案件經觀察勒戒及強制戒治，
    猶無法戒絕毒癮，復犯本案之同時施用第一、二級毒品犯行
    ，誠屬不該。惟念其犯後坦承施用第一級毒品海洛因犯行，
    然否認施用第二級毒品甲基安非他命之態度，且施用毒品乃
    屬對其自身健康之戕害行為，對社會所造成之損害尚非直接
    ，再斟酌被告之生活情況（家庭經濟狀況勉持）、品行（先
    前因施用毒品犯行經論罪科刑之次數、現因毒品危害防制條
    例案件在監執行）及智識程度（國中畢業）等一切情狀，量
    處如主文所示之刑。
據上論斷，應依刑事訴訟法第299 條第1 項前段，毒品危害防制
條例第10條第1 項、第2 項，刑法第11條前段、第55條、第47條
第1項，判決如主文。
本案經檢察官陳威呈到庭執行職務。
中    華    民    國   100    年    6     月    2     日
                      刑事第一庭     法  官  黃三友
                                     法  官  莊珮吟
                                     法  官  陳億芳
以上正本證明與原本無異。
如不服本判決應於收受判決後10日內向本院提出上訴書狀，並應
敘述具體理由。其未敘述上訴理由者，應於上訴期間屆滿後20日
內向本院補提理由書(均須按他造當事人之人數附繕本)「切勿逕
送上級法院」。
中    華    民    國   100    年    6     月    3     日
                                     書記官  鄭於珮
附錄本案所犯法條：
毒品危害防制條例第10條第1項
施用第一級毒品者，處 6 月以上 5 年以下有期徒刑。
施用第二級毒品者，處 3 年以下有期徒刑。